臺灣基隆地方法院刑事判決　　　　　　　 94年度交訴字第3號
公　訴　人　臺灣基隆地方法院檢察署檢察官
被　　　告　戊○○　男　48歲.
　　　　　　　　　　　樓
選任辯護人　黃丁風律師
　　　　　　黃雅羚律師
　　　　　　黃敬唐律師
上列被告因業務過失致死案件，經檢察官提起公訴（93年度偵字
第4599號），本院判決如下：
    主  文
戊○○從事業務之人，因業務上之過失致人於死，處有期徒刑伍
月，如易科罰金以參佰元折算壹日，緩刑貳年。
    事  實
一、戊○○係正全貨櫃運輸股份有限公司之曳引車司機，為從事
    駕駛業務之人，於民國九十三年十月廿七日上午，駕駛車牌
    號碼ＫＢ─四五三號營業用曳引聯結車，沿基隆市○○區○
    ○路，由國立台灣海洋學院向基隆火車站方向行駛，在未通
    過中正路與中船路口前，其行駛之中正路本係二車道之路段
    ，其行駛在外側車道，適郭其炎騎乘車號ＰＸＪ─二九五號
    重型機車亦同向行駛在外側車道，並行駛在戊○○所駕前開
    曳引車右側約略平行位置，戊○○於同日上午約九時五十分
    許駕車通過前開路口後，因中正路擴增為三車道，其欲變換
    至第三車道即最外側車道，其本應注意變換車道時，應讓直
    行車先行，再其所駕駛之曳引聯結車車體甚為龐大，故其欲
    變換車道時尤應注意車輛右後側之人、車動態，避免照後鏡
    死角之發生，依當時之情況及其智識能力，亦無不能注意之
    情事，竟疏於注意而逕行變換車道，致其曳引車車頭右後輪
    與沿最外側車道直行之郭其炎所騎乘之前開機車相互碰撞，
    而致郭其炎人車倒地，受有肋骨骨折、胸內出血致出血性休
    克，經送往署立基隆醫院急救，仍於同日上午十一時許傷重
    不治死亡。
二、案經基隆市警察局交通隊報請臺灣基隆地方法院檢察署檢察
    官相驗後檢舉偵查起訴。
    理　由
一、訊據被告戊○○對於右開事實坦承不諱，又查，案發同日外
    勤檢察官至現場勘驗時，即命警自案發地點高處拍照，照片
    中清楚顯示被告所駕曳引車車頭、拖車車尾與中正路之標線
    成一傾斜之角度，曳引車車頭比諸拖車車尾較靠近路面邊線
    ，勘驗完畢，外勤檢察官在轄區派出所召開臨時偵查庭，被
    告亦自陳中正路在通過中正路與中船路口前，本係二線車道
    ，其本行駛在第二線之外側車道，然通過該路口後，中正路
    擴增為三線車道，伊要變換至第三車道之最外側車道，突然
    右後方碰一聲，伊下車察看乃查知發生車禍等語，與卷附之
    前開蒐證照片內容相符，此外，復有道路交通事故現場圖、
    道路交通事故調查報告表、道路交通事故補充資料、道路交
    通事故談話紀錄表各一紙、基隆市警察局舉發違反道路交通
    管理事件通知單二紙、現場蒐證照片多幀附卷可稽。按變換
    車道時，應讓直行車先行，道路交通安全規則第九十七條第
    五款、第九十八條第一項第六款均有明文，況被告係一駕駛
    聯結車之職業司機，本應注意其所駕駛之聯結車車體甚為龐
    大，故其欲變換車道時尤應提高注意車輛右後側之人、車動
    態，避免照後鏡死角之發生，此乃為被告身處法社會共同生
    活圈中所應為之注意義務，本件被告於右揭時、地駕車行經
    上開路段，本應注意該注意義務，而依當時主、客觀情形被
    告又無不能注意之情事，竟疏未注意致肇本件車禍，其有過
    失甚為灼然。又被害人確因本件車禍死亡，亦有臺灣基隆地
    方法院檢察署相驗屍體證明書一紙、驗斷書一份附卷足憑，
    是被告之過失行為與被害人之死亡間具有相當因果關係，亦
    足堪認定，從而被告應負業務過失致死罪責。末查，本件事
    故處理之員警雖係基隆市警察局交通隊之員警甲○○，然第
    一位趕至事故現場之員警則係當地派出所之乙○○警員，此
    據證人甲○○、乙○○於本院審理時證述甚詳，證人乙○○
    並證稱伊本駕駛巡邏車在巡邏，接到無線電通報後就趕至現
    場，伊到現場後，先瞭解相關肇事車輛之狀況，然後伊就詢
    問是何人駕駛肇事之曳引車，被告主動靠過來向伊報告是其
    駕駛曳引車肇事，伊接到無線電通報時並未得知是何車號、
    何姓名之駕駛人肇事等語，被告既於肇事後警方未發覺前，
    即主動向到場處理事故之警員乙○○表明其係肇事之聯結車
    司機，被告行為自已符合自首要件。
二、被告係以駕駛曳引車為業，業如上述，故核其所為，係犯刑
    法第二百七十六條第二項之業務過失致死罪。被告犯後自首
    ，應依刑法第六十二條前段之規定，減輕其刑。爰審酌被告
    之過失程度、被告行為造成之危害、其之智識程度、其犯後
    已與被害人家屬達成和解（此有和解書一紙在卷可憑）並取
    得被害人家屬丁○○○、丙○○之諒解等一切情狀，量處如
    主文所示之刑，並諭知易科罰金之折算標準。又被告前未曾
    受有期徒刑以上之宣告，此有台灣高等法院被告全國前案紀
    錄表一紙在卷可稽，其因一時過失，致罹刑典，其經此教訓
    ，當知所警惕，信無再犯之虞，本院認其刑以暫不執行為適
    當，爰併予宣告緩刑，以啟自新。
據上論斷，應依刑事訴訟法第二百七十三條之一第一項、第二百
九十九條第一項前段，刑法第二百七十六條第二項、第六十二條
前段、第四十一條第一項前段，第七十四條第一款，罰金罰鍰提
高標準條例第一條前段、第二條，判決如主文。
本案經檢察官黃鴻達到庭執行職務
中　　華　　民　　國　　94　　年　　4 　　月　　1 　　日
                  交通法庭法    官  曾雨明
以上正本證明與原本無異。
對於本件判決如有不服，應於收受送達後10日內，向本院提出上
訴書狀，上訴於臺灣高等法院。
中　　華　　民　　國　　94　　年　　4 　　月　　4 　　日
                            書 記 官  王靜敏
附錄法條：
中華民國刑法第276條第2項：
從事業務之人，因業務上之過失犯前項之罪者，處5 年以下有期
徒刑或拘役，得併科3000元以下罰金。
